臺灣高等法院高雄分院民事判決　九十三年度上易字第七○號
　　　上　訴　人　丙○○
　　　訴訟代理人　施秉慧律師
　　　被 上 訴人　乙○○
　　　訴訟代理人　甲○○
　　　　　　　　　丁○○
當事人間請求清償借款事件，上訴人對於民國九十三年二月二十七日臺灣高雄地方法
院九十二年度訴字第三五四五號第一審判決提起上訴，本院於九十三年六月九日言詞
辯論終結，判決如下：
    主      文
原判決廢棄。
被上訴人在第一審之訴駁回。
第一、二審訴訟費用由被上訴人負擔。
    事實及理由
一、本件被上訴人起訴主張：上訴人與訴外人即上訴人之妹徐文嬌於民國八十四年十
    月九日向被上訴人借款新台幣（下同）一百萬元（以下簡稱系爭借貸），約定清
    償日期為八十五年一月八日，上訴人並簽立借據（以下簡稱系爭借據）予被上訴
    人，復提供其所有坐落高雄市○鎮區○○段一小段一六八四號土地應有部分一萬
    分之一二一，及其上建號二五五四號，門牌號碼高雄市前鎮區○○○路一九三號
    五樓之二建物（以下簡稱系爭不動產）設定一百二十萬元之普通抵押權（以下簡
    稱系爭抵押權）予被上訴人，並於抵押權設定契約書及其他事項約定書（以下簡
    稱系爭抵押權設定契約書及約定書）上簽名、蓋章，足見上訴人與徐文嬌係連帶
    債務人。嗣屆期上訴人未依約清償，屢經催討，均置之不理，為此本於消費借貸
    之法律關係，請求上訴人給付一百萬元，及自約定借款清償日期即八十五年一月
    八日起至清償日止，按年息百分之五計算之利息等語。（原審判決被上訴人全部
    勝訴）於本院聲明：求為判決：（一）上訴駁回。（二）第一、二審訴訟費用由
    上訴人負擔。
二、上訴人則以：伊不認識被上訴人，未曾向被上訴人借款一百萬元，亦未設定系爭
    抵押權予被上訴人。系爭抵押權設定契約書及約定書上關於「丙○○」之印文係
    伊所有，但簽名非伊所為，伊亦未在系爭借據上簽名，更未曾自被上訴人處收受
    一百萬元，故兩造間並無借款關係存在，伊與徐文嬌亦非連帶債務人等語置辯。
    上訴聲明：求為判決：（一）原判決廢棄。（二）被上訴人在第一審之訴駁回。
    （三）第一、二審訴訟費用由被上訴人負擔。
三、兩造不爭執事項：系爭抵押權設定契約書及約定書上關於「丙○○」之印文係上
    訴人所有。
四、兩造爭執事項：兩造間是否有系爭一百萬元借貸關係存在？茲分述如下：
（一）按稱消費借貸者，謂當事人一方移轉金錢或其他代替物之所有權於他方，而約
      定他方以種類、品質、數量相同之物返還之契約，民法第四百七十四條第一項
      定有明文。故債權人依據消費借貸關係請求債務人返還借款，必先證明兩造間
      確有借貸關係，且債權人已因該借貸關係交付金錢或其他借貸物予債務人。次
      按數人負同一債務，明示對於債權人各負全部給付之責任者，為連帶債務。無
      前項之明示時，連帶債務之成立，以法律有規定者為限。民法第二百七十二條
      亦定有明文。
（二）被上訴人主張系爭借據係上訴人所簽立云云，為上訴人所否認。查，本院以肉
      眼比對系爭借據上關於「丙○○」之簽名與上訴人於原審當庭所為之簽名（見
      原審卷第三三頁）結果認二者字跡之比劃、勾勒、運筆均不相同，難認二者字
      跡係出自於同一人之手，亦即系爭借據上關於「丙○○」之簽名應非上訴人所
      為，此外，被上訴人未能舉證證明「丙○○」三字係上訴人所簽，故被上訴人
      主張系爭借據係上訴人所簽立云云，不足採信。
（三）被上訴人於原審陳稱：本件係上訴人之妹徐文嬌向其借款一百萬元，由上訴人
      設定系爭扺押權予伊，一百萬元係交給徐文嬌等語（見原審卷第三一頁），準
      此，本件系爭借貸之借款人係徐文嬌而非上訴人，一百萬元亦係交付予徐文嬌
      而非上訴人，故上訴人主張其非借款人，亦未收到系爭一百萬元等情，尚堪採
      信。
（四）被上訴人主張上訴人設定系爭抵押權予伊，並於系爭抵押權設定契約書及約定
      書上簽名、蓋章，足見上訴人與徐文嬌係連帶債務人云云，為上訴人所否認，
      惟縱令被上訴人主張上訴人有設定系爭抵押權，並於系爭抵押權設定契約書及
      約定書上簽名、蓋章等情屬實，亦僅能認定上訴人同意設定系爭扺押權予被上
      訴人，並不能因此逕認兩造間有系爭一百萬元借貸關係存在，且法律並未規定
      扺押人當然即為連帶債務人或應與債務人負連帶責任，何況系爭抵押權設定契
      約書及約定書上並未記載上訴人係連帶債務人，是難僅憑有系爭扺押權之設定
      ，暨系爭抵押權設定契約書及約定書上有「丙○○」之簽名、蓋章，即認上訴
      人有向被上訴人借貸一百萬元，其與徐文嬌係連帶債務人，故被上訴人之上開
      主張，亦無足採。
（五）綜上，被上訴人既未能舉證證明兩造間有系爭借貸關係存在，且被上訴人曾因
      該借貸關係而交付一百萬元予上訴人，則依前揭規定，被上訴人主張兩造間有
      系爭借貸關係存在，即屬無據。
五、綜上所述，被上訴人本於借貸之法律關係請求上訴人給付一百萬元，及自約定借
    款清償日期即八十五年一月八日起至清償日止，按年息百分之五計算之利息，為
    無理由，不應准許。原審判命上訴人全數給付，自有未洽。上訴意旨指摘原判決
    不當，求予廢棄改判，為有理由。自應由本院予以廢棄，改判如主文第二項所示
    。
六、據上論結，本件上訴為有理由，依民事訴訟法第四百五十條、第七十八條，判決
    如主文。
中　　　華　　　民　　　國　　九十三　　年　　　六　　　月　　　二十三　日
                                                民事第三庭
~B1審判長法　官　張國彬
~B2      法　官　徐文祥
~B3      法　官　鄭月霞
正本係照原本作成。
不得上訴。
中　　　華　　　民　　　國　　九十三　　年　　　六　　　月　　　二十三　日
~B法院書記官　魏文常
